【裁判字號】    95,上訴,3669
【裁判日期】    951121
【裁判案由】    違反槍砲彈藥刀械管制條例
【裁判全文】
臺灣高等法院刑事判決                95年度上訴字第3669號
上  訴  人
即  被  告  甲○○
指定辯護人  本院公設辯護人 乙○○
上列上訴人因違反槍砲彈藥刀械管制條例案件，不服臺灣新竹地
方法院95年度訴字第47號，中華民國95年8月15日第一審判決（
起訴案號：臺灣新竹地方法院檢察署94年度偵字第5933號），提
起上訴，本院判決如下：
    主  文
上訴駁回。
    事  實
一、甲○○明知具有殺傷力之槍枝，屬槍砲彈藥刀械管制條例管
    制之物品，未經主管機關許可，不得持有，竟基於持有具殺
    傷力槍枝之犯意，於民國90年底、91年初之某日，在新竹縣
    關西鎮某處，以新臺幣（下同）1萬五千元之代價，向真實
    姓名年籍不詳之「朱進成」（同音）5子，購買仿ＳＩＧＳ
    ＡＵＥＲ廠Ｐ220型半自動手槍製造之槍枝，換裝土造金屬
    槍機、槍管改造而成，擊發功能正常，可擊發適用之子彈，
    具有殺傷力之改造手槍1枝（含彈匣1個，槍枝管制編號00
    00000000000號），未經許可而持有上開具有殺傷力之改造
    槍枝，並將之放置在其位於新竹縣關西鎮南新里七鄰苧子園
    住處內。
二、又甲○○明知未經許可，不得製造子彈，竟為供上開改造槍
    枝擊發，而基於製造子彈之犯意，於購得上開改造槍枝1 個
    月後之某日，在新竹市「幻象模型店」，以1顆80元之代價
    購得玩具金屬子彈三顆，並至某五金行購買火藥一包，隨即
    在其上開住處以鐵製鋸片鋸開該三顆子彈之彈頭後將火藥裝
    入，再以ＡＢ膠黏回彈頭，惟因未能引燃火藥，致彈頭之發
    射動能甚微而未遂。
三、嗣於94年11月3日上午，甲○○為藏置上開改造槍枝、子彈
    而將之攜帶外出時，於同日上午11時20分許，在新竹縣關西
    鎮○○里○○道路與中正路口遭警盤查，而當場在甲○○之
    腰際扣得上開改造槍枝、子彈，而查獲上情。
四、案經新竹縣警察局新埔分局報請臺灣新竹地方法院檢察署檢
    察官偵查起訴。
    理  由
一、被告甲○○於本院審理時，經合法傳喚，雖無正當之理由不
    到庭，為其於本院行準備程序時，及於於警詢、偵查中、原
    審行準備程序、審理時均坦白承認，且扣案之上開改造槍枝
    、子彈送內政部警政署刑事警察局鑑驗結果認：（一）、送
    鑑改造手槍1枝（槍枝管制編號0000000000號），係由仿Ｓ
    ＩＧＳＡＵＥＲ廠Ｐ220型半自動手槍製造之槍枝，換裝土
    造金屬槍機、槍管改造而成，擊發功能正常，可擊發適用之
    子彈，具有殺傷力。（二）、送鑑改造子彈3顆，認均係由
    玩具金屬彈殼加裝直徑約7．9ｍｍ金屬彈頭而成之改造子彈
    ，經取樣2顆試射結果，均僅引爆底火，未引燃藥，致彈頭
    之發射動能甚微，依現狀，認均不具殺傷力。有該局94年12
    月6日刑鑑字第0940172773號槍彈鑑定書1份、扣押物品清單
    2紙在卷可證，證明扣案之改造槍枝確實具有殺傷力及被告
    製造子彈未遂之事實。查獲現場及扣案之上開改造槍枝、子
    彈相片18紙，資為佐證。足見被告之自白與事實相符，可以
    採信，本件事證明確，被告犯行堪以認定。
二、按槍砲彈藥刀械管制條例業於94年1月26日修正公布，持有
    槍枝之行為係繼續犯，其持有之繼續，為行為之繼續，亦即
    一經持有槍彈，犯罪即告成立，但持有行為完結，需至行為
    終了時為止。而刑法第2條所稱之「行為後」係指犯罪最後
    行為終了之後而言。本件被告持有改造槍枝之行為，係於90
    年底、91年初某日起至94年11月3日上午11時20分許被警察
    查獲時止，則其持有繼續行為終了時，係在新法修正公布之
    後，自無新舊法比較之問題，其行為應依現行槍砲彈藥刀械
    管制條例規定論處。至被告未經許可製造子彈未遂部分，被
    告行為時係於91年年初之某日，其後槍砲彈藥刀械管制條例
    雖於93年6月2日、94年1月26日修正公布，然該條例第12條
    均未有修正，自亦無新舊法比較之問題，故被告未經許可製
    造子彈未遂之犯行，亦應依現行槍砲彈藥刀械管制條例規定
    論處。
三、查被告行為後，刑法業於94年2月2日修正公布，95年7月1日
    起施行，其中與本件有關部分之第2條、第25條第1項、第26
    條第1項、第42條第2項、第51條第5款均業已修正。按「行
    為後法律有變更者，適用行為時之法律，但行為後之法律有
    利於行為人者，適用最有利於行為人之法律」，修正後刑法
    第2條第1項定有明文。此條規定係規範行為後法律變更所生
    新舊法律比較適用之準據法，本身尚無新舊法比較之問題，
    於新法施行後，應一律適用新法第2條第1項之規定，為「從
    舊從輕」之比較，先予敘明。再按本次法律變更，比較時應
    就罪刑有關之共犯、未遂犯、想像競合犯、牽連犯、連續犯
    、結合犯，以及累犯加重、自首減輕暨其他法定加減原因（
    如身分加減）與加減例等一切情形，綜其全部罪刑之結果而
    為比較（最高法院95年5月23 日95年度第8次刑庭會議決議
    參照）。茲就本件新舊法比較結果說明如下：
（一）、關於被告未經許可製造子彈未遂之問題，修正前刑法第
        25條第2項規定：「未遂犯之處罰，以有特別規定者，
        為限。」，第26條前段規定：「未遂犯之處罰，得按既
        遂犯之刑減輕之。」，而修正後刑法第25條第2項規定
        ：「未遂犯之處罰，以有特別規定者為限，並得按既遂
        犯之刑減輕之。」比較結果，修正後之刑法並非較有利
        於被告。
（二）、關於被告易服勞役之折算標準，修正前刑法第42條第2
        項前段規定：「易服勞役以1元以上3元以下折算1日。
        但勞役期間不得逾6個月」，而被告行為時之易服勞役
        折算標準，依95年5月17日修正公布前罰金罰鍰提高標
        準條例第2條前段規定，就其原定數額提高為1百倍折算
        1日，則本件被告行為時之易服勞役折算標準，應以銀
        元300元即新臺幣900元折算1日。惟修正後之刑法第42
        條第3項前段規定：「易服勞役以新臺幣1千元、2千元
        或3千元折算1日。但勞役期間不得逾6個月」。茲比較
        新舊法之結果，以新法較有利於被告。
（三）、關於被告定應執行刑之問題，修正前刑法第51條第5款
        規定：「宣告多數有期徒刑者，於各刑中之最長期以上
        ，各刑合併之刑期以下，定其刑期。但不得逾20年。」
        ，而修正後刑法第51條第5款規定：「宣告多數有期徒
        刑者，於各刑中之最長期以上，各刑合併之刑期以下，
        定其刑期。但不得逾30年。」，比較新舊法之結果，以
        舊法較有利於被告。另關於宣告多數罰金刑部分，刑法
        第51條第7款並未修正，故不生新舊法比較之問題。
（四）、綜上，雖未遂犯及定應執行刑部分，以修正前之刑法規
        定較有利於被告，然依整體比較之結果，依修正後刑法
        第2條第1項後段之規定，仍應適用修正後刑法之相關規
        定予以處斷。
四、核被告所為，係犯槍砲彈藥刀械管制條例第8條第4項未經許
    可持有可發射子彈、金屬具有殺傷力之改造手槍罪及同條例
    第12條第5項、第1項之未經許可製造子彈未遂罪。
（一）、被告所犯上開2罪間，犯意各別，行為互殊，應予分論
        併罰。
（二）、被告以一製造子彈之犯意，於密接之時間，先後接續製
        造3顆子彈而未遂，為接續犯，應僅論一未經許可製造
        子彈未遂罪。
（三）、被告已著手製造子彈犯罪行為之實行，惟因不具殺傷力
        而不遂，為未遂犯，依修正後刑法第25條第2項之規定
        ，得按既遂犯之刑減輕其刑。
五、原審因依槍砲彈藥刀械管制條例第8條第4項、第12條第5項
    、第1項，刑法第2條第1項後段、第11條前段、刑法第25條
    第2項、第42條第3項前段、第38條第1項第1款、第2款、第
    51條第5款、第7款規定；並審酌被告素行尚佳，因一時好奇
    而購買具殺傷力之改造槍枝與製造子彈之犯罪動機與目的、
    僅持有1支槍枝，所製造子彈之數量不多且未遂，持有時間
    非短，所為對社會治安潛藏高度危險，惟未以上開槍枝與子
    彈供犯罪使用，對於社會治安尚未造成實質危害及坦白承認
    犯行之犯罪後態度等一切情狀，以被告甲○○未經許可，持
    有可發射子彈具有殺傷力之改造手槍，處有期徒刑3年6月，
    併科罰金新臺幣7萬元，罰金如易服勞役，以新臺幣1千元折
    算1日；又未經許可，製造子彈，未遂，處有期徒刑8月，併
    科罰金新臺幣1萬元，罰金如易服勞役，以新臺幣1千元折算
    1日，並依修正後刑法第42條第3項前段、第51條第5、7款，
    就罰金部分諭知易服勞役之折算標準，並定其有期徒刑及罰
    金刑應執行之刑，又扣案之改造手槍1枝（含彈匣1個，槍枝
    管制編號0000000000號），為違禁物，應依刑法第38條第1
    項第1款之規定，宣告沒收，至扣案之改造子彈3顆，為被告
    所有供被告犯罪所用之物，應依刑法第38條第1項第2款之規
    定，宣告沒收。另供被告犯罪所用之鐵製鋸片、ＡＢ膠等物
    ，並未扣案，為免將來執行之困難，爰不為沒收之宣告。其
    認事用法，洵無違誤，量刑亦屬妥適，被告上訴指摘原判決
    量刑過重而不當，非有理由，其上訴應予駁回。
六、不另為無罪之諭知：
（一）、公訴意旨雖認被告甲○○係基於製造具殺傷力改造槍枝
        之犯意，在其上開住處，以電鑽鑽通上開改造槍枝之槍
        管，再換裝土造金屬槍機、槍管，而製造上開具殺傷力
        之槍枝，並因認被告涉犯槍砲彈藥刀械管制條例第8條
        第1項之未經許可製造具殺傷力槍枝罪嫌（原起訴意旨
        誤載為同條例第8條第4項，經公訴檢察官於原審準備程
        序時變更如上述），並以被告於警詢、檢察官訊問時之
        自白、上開槍彈鑑定書為主要論據。
（二）、按犯罪事實應依證據認定之，無證據不得認定犯罪事實
        ；不能證明被告犯罪者，應諭知無罪之判決，刑事訴訟
        法第154條第2項、第301條第1項分別定有明文。而所謂
        證據，須適於為被告犯罪事實之證明者，始得採為斷罪
        資料，如未能發現相當證據，或證據不足以證明，自不
        能以推測或擬制之方法，以為裁判基礎，最高法院53度
        台上字第2750號及40年度台上字第86號判例可資參照。
        又刑事訴訟法上所謂認定被告犯罪事實之證據，係指足
        以認定被告確有犯罪行為之積極證據而言，苟積極證據
        不足為不利於被告事實之認定時，即應為有利於被告之
        認定，更不必有何有利之證據，最高法院29年度上字第
        3105號及30年度上字第816號判例足稽。復按刑事訴訟
        法第156條第2項規定：被告或共犯之自白不得作為有罪
        判決之唯一證據，仍應調查其他必要之證據，以察其是
        否與事實相符。其立法意旨乃在防範被告自白之虛擬致
        與事實不符，故對自白在證據上之價值加以限制，明定
        須藉補強證據以擔保其真實性。
（三）、經查：
     1、被告甲○○雖於檢察官第1次訊問時，自白以：「電鑽
        鑽通槍管」；然嗣於檢察官第2次訊問時則自白：「用
        電鑽鑽通槍管，再換裝金屬槍機、槍管」，而改造為上
        開具有殺傷力之改造槍枝等語，然本件扣案之上開改造
        手槍經送內政部警政署刑事警察局鑑定結果認：該槍槍
        管內具螺旋狀之工具紋痕，惟電鑽車鑿之紋痕係屬重複
        性紋痕且與鑽頭所使用之車鑿方式有關，故難鑑定扣案
        槍枝槍管之紋痕是否為電鑽所造成等情，有該局95年4
        月12日函1件附於原審卷可參。據此可知，該槍管之紋
        痕是否為電鑽所致，即有疑義，再者，被告既自白以電
        鑽鑽通槍管，又自白有換裝槍管，實有違經驗法則，蓋
        若已將槍管貫通，則何須再換裝槍管，顯然被告之自白
        ，顯與事實不相符合，且前後2次之自白內容亦不一致
        ，不能採信。
     2、本件並未查獲任何被告用以鑽通槍管之電鑽、鑽頭等改
        造槍枝工具，是尚難僅以被告之自白而為不利於被告之
        認定。
（四）、綜上，本件既無積極證據足資證明被告確有製造槍枝之
        犯行，亦無其他補強證據足以擔保被告先前自白之真實
        性，故就公訴人所指被告之製造具殺傷力槍枝罪嫌部分
        ，顯有合理懷疑存在，尚屬不能證明被告此部分之犯罪
        。惟因製造槍枝與上開經本院認定有罪之未經許可持有
        具殺傷力改造槍枝罪部分具有階段吸收之實質上一罪之
        關係，爰不另為無罪之諭知，附此說明。
七、被告合法傳喚，無正當之理由不到庭，爰不待其陳述，逕行
    判決。
據上論斷，應依刑事訴訟法第368條、第371條，判決如主文。
本案經檢察官沈明彥到庭執行職務。
中    華    民    國    95    年    11    月    21    日
                  刑事第八庭審判長法  官  鄭文肅
                                  法  官  陳國文
                                  法  官  江國華
以上正本證明與原本無異。
如不服本判決，應於收受送達後10日內向本院提出上訴書狀，其
未敘述上訴之理由者並得於提起上訴後10日內向本院補提理由書
（均須按他造當事人之人數附繕本）。
                                  書記官  陳玉嬋
中    華    民    國    95    年    11    月    23    日
附錄本案論罪科刑法條全文：
槍砲彈藥刀械管制條例第8條：
未經許可，製造、販賣或運輸鋼筆槍、瓦斯槍、麻醉槍、獵槍、
空氣槍或第4條第1項第1款所定其他可發射金屬或子彈具有殺傷
力之各式槍砲者，處無期徒刑或5年以上有期徒刑，併科新臺幣
1千萬元以下罰金。
未經許可，轉讓、出租或出借前項所列槍枝者，處5年以上有期
徒刑，併科新臺幣1千萬元以下罰金。
意圖供自己或他人犯罪之用，而犯前2項之罪者，處無期徒刑或
7年以上有期徒刑，併科新臺幣1千萬元以下罰金。
未經許可，持有、寄藏或意圖販賣而陳列第1項所列槍枝者，處
3年以上10年以下有期徒刑，併科新臺幣7百萬元以下罰金。
第1項至第3項之未遂犯罰之。
槍砲彈藥刀械管制條例第12條第1項、第5項：
未經許可，製造、販賣或運輸子彈者，處1年以上7年以下有期徒
刑，併科新臺幣5百萬元以下罰金。
第1項至第3項之未遂犯


司法院資訊處製作；財團法人民間司法改革基金會備份。
